【裁判字號】    89,易緝,85
【裁判日期】    890426
【裁判案由】    詐欺
【裁判全文】
臺灣臺中地方法院刑事判決                          八十九年度易緝字第八五號
    公  訴  人  臺灣臺中地方法院檢察署檢察官
    被      告  甲○○
右列被告因詐欺案件，經檢察官提起公訴（八十四年度偵字第一九二三三號），本院
判決如左：
    主      文
甲○○無罪。
    理      由
一、公訴意旨略以：被告甲○○（原名吳榮山，於民國八十一年間改姓），意圖為自
    己不法之所有，於民國八十三年十二月二十日，第一次向乙○○借款新臺幣（下
    同）三十萬元，佯稱要在臺中市南屯之環保局開餐廳欠錢週轉，並稱一個月即可
    歸還，復開立本票一紙，使乙○○不疑有詐，如數借與，詎屆期甲○○逃逸無
    ，避不見面，寄存證信函亦遭拒收退回，乙○○始知受騙。因認被告涉犯刑法第
    三百三十九條第一項之詐欺取財罪嫌云云。
二、按犯罪事實應依證據認定之，無證據不得推定其犯罪事實，刑事訴訟法第一百五
    十四條定有明文。又認定不利於被告之事實，須依積極證據，苟積極證據不足為
    不利於被告事實之認定時，即應為有利於被告之認定，更不必有何有利之證據。
    此最高法院三十年上字第八一六號著有判例。另刑法第三百三十九條第一項詐欺
    取財罪之成立，以意圖為自己或第三人不法所有，以詐術使人將本人或第三人之
    物交付為要件。所謂以詐術，必須被詐欺人因其詐術而陷於錯誤，若其所用方法
    ，不能認為詐術，亦不致使人陷於錯誤，即不構成該罪，此最高法院四十六年台
    上字第二六０號亦著有判例。
三、本件公訴人認被告涉犯刑法第三百三十九條第一項之詐欺取財罪嫌，無非係以前
    開事實，業據告訴人乙○○指訴綦詳，並有本票、存證信函影本附卷可稽，為其
    論據。惟訊據被告則堅決否認有何詐欺取財之犯行，辯稱：伊確實有在環保局附
    近開餐廳，且借錢當時並未言明何時還錢，開立本票是用為保證，伊與乙○○是
    好友，所以也沒有付息，伊是因生意失敗才沒還錢，心想等賺了錢再還，並不是
    故意不還，伊並無詐欺之意等語。
四、本院查：訊據證人蕭慧珠於本院訊問時到庭結證稱：「約在八十四年初曾到被告
    開設之餐廳去過三次，約開了一年多後來就記不清楚（問：被告開餐廳之事你清
    楚？）」等語（詳見本院八十九年三月一日訊問筆錄）。足見被告上開所辯伊確
    實有開設餐廳乙節，應堪採信，從而被告於向告訴人乙○○借錢之初，是否有為
    自己不法所有之意圖，不無可疑。另被告於向告訴人乙○○借款時係以其自己之
    名義開立本票一紙供告訴人收執，此有本票（票號三五六三七六、面額三十萬元
    ）影本一紙在卷可稽，且被告於向告訴人借錢之初即言明是個人資金的短暫週轉
    不靈，此亦為告訴人於告訴狀內所陳明，衡之常情，告訴人於第一次借款予被告
    之初既明知被告已有資金週轉不靈之情形，告訴人竟在被告未提出任何擔保及其
    他人為背書下，僅憑一紙本票即借款三十萬元予被告，益見被告與告訴人乙○○
    二人間早存在有信賴之基礎。是以告訴人於答應借予被告三十萬元之時，應非係
    因被告施用詐術而使其陷於錯誤始答應借款無訛。參以被告於事後亦與告訴人達
    成和解且早自八十六年間即開始分期清償，此分別有和解書及收據影本二十六張
    附卷可參，而告訴人於本院審理時亦當庭表示：後來一時找不到他人才去告他，
    伊不追究了（詳見本院八十九年三月十五日審判筆錄）等情，益徵被告於借款之
    初時，應無為自己不法所有之意圖甚明。綜上諸情，本件被告既無意圖為自己不
    法之所有，而施詐術使人交付財物之情形存在，核與刑法第三百三十九條第一項
    之詐欺取財罪之構成要件尚有未合，自不得僅憑告訴人片面之指訴即認被告涉犯
    詐欺取財之犯行，本件應純屬債務不履行之民事紛爭，宜循民事訴訟程序解決。
    此外，復查無其他積極證據足資證明被告有何詐欺取財之犯行，不能證明被告犯
    罪，揆諸首揭說明，自應諭知被告為無罪之判決，以免冤抑。
據上論斷，應依刑事訴訟法第三百零一條第一項，判決如主文。
本案經檢察官劉志文到庭執行職務。
中     華     民      國    八十九      年      四      月    二十六    日
                                  臺灣臺中地方法院刑事第四庭
                                      法  官  許  旭  聖
右正本證明與原本無異。
如不服本判決，應於判決送達後十日內向本院提出上訴狀（應附繕本），上訴於臺灣
高等法院臺中分院。
                                      書記官
中     華     民      國    八十九      年      四      月    二十七    日


司法院資訊處製作；財團法人民間司法改革基金會備份。
